臺灣臺北地方法院民事判決　　　　　　　 94年度訴字第835號
原　　　告　長城證券股份有限公司
法定代理人　乙○○
訴訟代理人　黃冠豪律師
　　　　　　黃韻如律師
被　　　告　丁○○(更名為陳佩.
訴訟代理人　李怡卿律師
　　　　　　許巍騰律師
上列一人
複代理人　　許靜玟　　住台北市○○街○段54號11樓
上列當事人間清償債務事件，本院於九十四年九月十四日言詞辯
論終結，判決如下：
    主  文
被告應給付原告新台幣壹佰壹拾玖萬伍仟伍佰玖拾伍元整，及自
民國九十四年一月十四日起至清償日止，按年息百分之五計算之
利息。
訴訟費用由被告負擔。
本判決於原告以新台幣肆拾萬元供擔保後，得假執行，被告如以
新台幣壹佰壹拾玖萬伍仟伍佰玖拾伍元預供擔保或將其提存，得
免為假執行。
    事實及理由
一、原告起訴主張略以：原告於民國90年1月2日將借款新台幣（
    下同）300萬元存入被告帳戶，被告對於匯款事實並不爭執
    。另於90年9月13日原告與被告訂立217萬元借據，同日原告
    匯款200萬元予被告之帳戶後，被告陸續還款截至目前為止
    ，被告對原告尚有119萬5595元借款尚未清償，此事實業經
    台灣士林地方法院以92年簡上字第65號判決中認定。原告於
    93年11月10日寄發存證信函746號催告被告返還上開借款，
    惟被告並未清償。被告抗辯原告借用被告戶頭匯款給訴外人
    許柏逸，目的為便利訴外人甲○○操作股票之用。但被告所
    述與事實完全不符，原告不認識訴外人甲○○、丙○○○及
    許柏逸等人，更無所謂穩固客戶訴外人甲○○，提供人頭帳
    戶及資金供其買賣證券之事實。原告前財務經理崔淑菁於94
    年5月18日證稱原告與訴外人甲○○並無直接金錢往來，另
    許柏逸股票交易帳戶係由被告自己提供訴外人甲○○。足證
    被告所述與事實不符。為此聲明除擔保金額名如主文所示。
二、被告則以：被告原於原告擔任業務協理乙職，原告為穩固其
    主要證券大戶訴外人甲○○，乃提供數個人頭帳戶供其下單
    買賣證券，其中經由被告向訴外人許柏逸之母丙○○○借得
    訴外人許柏逸於原告開設之證券帳戶及世華銀行帳號000000
    00000號，做為股票交割買賣之用，90年9月13日被告為甲○
    ○下單買進股票，原告為便利訴外人甲○○辦理交割，乃將
    其欲交割之款項，匯入被告於世華銀行帳戶00000000 000
    號內，被告並於同時連同17萬現金一併轉存入訴外人許柏逸
    上開世華銀行帳戶，以便辦理股票交割，依世華銀行內部作
    帳之傳票上載明「部份轉帳，部份現金」及其上載有被告之
    帳戶即可證明兩造所爭執之200萬元係原告透過被告之帳戶
    於90年9月13日當日即時撥款予訴外人許柏逸以作股票買賣
    之用。是系爭200萬元確係由原告墊付予訴外人甲○○做為
    股票交易之款項，被告否認兩造間存有任何借貸關係。為此
    聲明原告之訴及假執行聲請均駁回，如受不利判決，願供擔
    保免為假執行。
三、協商確認兩造爭點如下：Ａ、不爭執事項：（一）原告於90
    年1月2日借款300萬元予被告。（二）被告90年9月13日簽立
    借據200萬元如聲證2，同日原告匯款200萬元至被告帳戶如
    證人崔淑菁提出存款存入憑條。被告提領如世華銀行敦南分
    行函附資料。如係被告借款200萬元，連同300萬元借款，被
    告已清償380萬4405元。（三）原告於93年11月10日寄發存
    證信函予被告如聲證3。Ｂ、爭執事項：（一）原告是否借
    款200萬元予被告？
四、原告是否借款200萬元予被告？按當事人主張有利於己之事
    實者，就其事實有舉證之責任。民事訴訟法第277條定有明
    文。次按原告對於自己主張之事實已盡證明之責後，被告對
    其主張，如抗辯其不實並提出反對之主張者，則被告對其反
    對之主張，亦應負證明之責，此為舉證責任分擔之原則。最
    高法院18年上字第2855號著有判例可資參照。原告主張原告
    於90年1月2日、9月13日分別借款300萬元、200萬元予被告
    ，並提出90年1月2日300萬元匯款申請書、被告90年9月13日
    借據、台灣士林地方法院92年度簡上字第65號民事判決書等
    件為證，被告對於原告匯款300萬元及200萬元至其帳戶之事
    實並不爭執，惟抗辯該借款係原告借用被告帳戶而借款予訴
    外人甲○○辦理股票交割之用云云。經查：證人崔淑菁於本
    院94年5月18日言詞辯論時到庭證稱：我原任職於原告擔任
    財務經理，被告90年9月13日簽立借據是被告自己向公司借
    款，所以原告直接將200萬元匯款至被告帳戶，至於被告將
    款項轉給何人原告並不清楚。我有聽過甲○○，但並沒有接
    觸，是被告離職後才和甲○○接洽。訴外人丙○○○、許柏
    逸股票交易帳戶是被告提供，也算是被告業績，該帳戶原告
    並未提供。原告與甲○○從來沒有金錢或資金往來等語。並
    當庭提出90年9月13日匯款200萬元至被告帳戶之存款存入憑
    條為證。次查：經函查世華商業銀行敦南分行，被告帳戶於
    90年9月13日各存入及轉出200萬元，同日許柏逸帳戶轉入21
    7萬元，其中現金收入傳票記載被告帳戶及帳號、部分轉帳
    、部分現金、存入現金17萬元、轉帳200萬元。依該行所提
    出交易明細資料、存入憑條、現金收入傳票、取款憑條資料
    可知，原告匯款200萬元至被告帳戶，被告將200萬元及現金
    17萬元轉入許柏逸之帳戶，再參照被告90年9月13日簽立借
    據係表明被告向原告借款，並非第三人。綜上，可知借款者
    為被告。被告復未舉證以實其說，其抗辯自不足採。原告主
    張被告已清償部分借款，尚欠119萬5595元借款未清償，並
    請求自支付命令送達被告翌日即94年1月14日起至清償日止
    ，按年息5%計算之遲延利息，洵屬有據，應予准許。被告抗
    辯為無理由，應予駁回。兩造陳明願供擔保聲請假執行及免
    為假執行，核無不合，爰分別酌定擔保金額准許之。
四、結論：原告之訴為有理由，依民事訴訟法第78條、第390條
    第2項、第392條第2項，判決如主文。
中　　華　　民　　國　　94　　年　　9 　　月　　28　　日
                  民事第四庭    法　官　薛中興
以上正本係照原本作成
如對本判決上訴，須於判決送達後20日內向本院提出上訴狀
中　　華　　民　　國　　94　　年　　9 　　月　　28　　日
                    　　　　　　書記官　薛德芬
